【裁判字號】    90,易,1219
【裁判日期】    900802
【裁判案由】    侵占
【裁判全文】
臺灣板橋地方法院刑事判決                          九十年度易字第一二一九號
    公  訴  人  臺灣板橋地方法院檢察署檢察官
    被      告  乙○○
右列被告因侵占案件，經提起公訴（八十九年度偵字第二二一七二號），爰判決如左
：
    主  文
乙○○連續意圖為自己不法之所有，而侵占對於業務上所持有之物，處有期徒刑拾月
。
    事  實
乙○○係漢光建築物管理維護股份有限公司（以下簡稱漢光公司）員工，自民國（下
同）八十八年十一月一日起，受任派駐於台北縣土城市○○路一五一巷一號之「福禧
花園生活廣場公寓大廈」（以下簡稱福禧大廈）擔任總幹事，負責收取管理費，並製
作帳冊、單據，及保管社區對外的公文、管理費繳交明細、催繳紀錄，包括法
院訴訟資料、工程招標作業紀錄、社區住戶資料等相關行政文書及單據，其自八
十九年九月間起，因與第五屆社區委員相處不睦，竟基於意圖為自己不法所有之概括
犯意，連續多次將保管於上開社區總幹事辦公室之八十八年十一月一日起至八十九年
八月止之管理費收據存根聯及登錄之分類帳冊、管理委員會財務支出上之單據憑證、
由管理委員會簽章核可公告之財務月報表正本等文件攜離，占為己有，嗣於福禧大廈
管理委員會於同年十月十二日晚決議將其解職，乙○○即於翌日凌晨返回福禧大廈，
再次侵占管理費收費表、收支明細表數份，於帶出社區時，為警衛丁○發現攔阻，始
發現上情，經偵查起訴。
    理  由
一、被告乙○○矢口否認侵占犯行，辯稱：我沒有帶走任何社區的資料，離職翌日，
    我只是回去把自己的東西帶走，當時警衛丁○在場，他陪我回管理中心拿東西，
    總幹事辦公室任何人都可以進去，東西不見也不一定是我拿的，我認為是第五屆
    管委會對我不滿所致云云。惟查：
  (一)告訴代理人己○○指述：社區文件都是被告在保管，他走之後，我們也沒找到，
    總幹事每個月要依據管理費的收據製作帳冊公佈，而且要保存相關收據，被告當
    天撕毀的東西被丁○搶救下來交給我，那是管理費收費表，有好幾本，我請被告
    拿回去黏，要他黏貼好再還給我，但他一直都沒有拿回來，沒有撕碎就是我提出
    來的八十九年六月份跟八月份的管理費收費表等語；證人劉克峰到庭結證稱：我
    是漢光公司的督導，總幹事必須要依據收據製作傳票、帳冊，離職時要辦理移交
    ，被告任職一年，但現在收據只剩下八十九年九月份的了等語，並提出漢光公司
    任務職掌表一張，被告擔任社區總幹事，確實負有製作、保管上開文件之義務，
    於離職時並應移交，首堪認定。
  (二)次查：證人丙○○到庭結證稱：我從八十九年九月一日起開始擔任主任委員，
    管理費收費表及收支明細表都是總幹事製作保管，現在這些文件都不在了，被告
    也沒有移交，平常收支明細表要公告等語；證人丁○到庭結證稱：我從八十八
    年十一月起擔任社區警衛，管理費收費表等文件是總幹事製作的，平常都放在他
    辦公室裡面，由他保管，管理委員會決定撤換總幹事時，被告有來辦公室拿東西
    ，他拿了一包文件，我看到他在撕，我搶下來，發現是管理費收費表跟收支明細
    表，我就交給己○○，總幹事辦公室的鑰匙一把是總幹事保管，另一把在警衛辦
    公室等語；證人庚○○到庭結證稱：我是財務委員，上一屆財務委員戊○○移
    交時，跟我說該移交的資料都在被告保管中等語（見本院九十年六月二十六日訊
    問筆錄）；證人甲○○到庭結證稱：我是第一、二、四屆的主任委員，每年七
    月改選，管理費收費表示由總幹事製作保管，還有收據及存根，我們在八十九年
    九月一日交接，我七月十日就搬離社區，在八十九年十月乙○○離職後，他有向
    我承認社區的帳冊資料都在他手上，他說只要我出來當社區的選舉召集人，他會
    把帳冊交給我，但我沒有意願，我跟他說帳冊應該還給委員會，不應該因為他個
    人與漢光公司之間的糾紛，影響社區，經過兩次的協調，乙○○有承諾會將帳冊
    資料還給社區，我並且與漢光公司的己○○聯絡，蕭說被告與他們約好時間要還
    ，但後來被告沒有去等語（見本院九十年七月二十日訊問筆錄），綜上，足認被
    告確有侵占社區上開文件之行為。
二、被告係犯刑法第三百三十六條第二項之業務侵占罪。公訴人雖僅起訴被告於八十
    九年十月十三日凌晨一次之侵占犯行，惟據證人丁○證述，當天被告侵占文件後
    ，欲攜走之際，全數為其搶救交回漢光公司，是被告於當日侵占之文件，應僅限
    於管理費收費表及收支明細表數份，惟社區所損失之文件並不只有管理費收費表
    及收支明細表而已，所有之文件既均屬被告保管，且被告事後亦向甲○○坦承上
    情，應堪認定被告係自八十九年九月間起，即連續多次侵占社區所有，如事實欄
    所述之相關文件、單據，本院認此部份與起訴部分有連續犯裁判上一罪之關係，
    爰併予審酌，並依刑法第五十六條之規定，論以一罪，加重其刑。爰依刑法第五
    十七條規定，審酌被告僅因與社區管理委員相處不洽，即枉顧職守，侵占社區重
    要文件、單據之犯罪動機、目的、手段，對社區住戶及漢光公司所生之損害非輕
    ，及犯罪後經漢光公司及社區委員會多次與被告協調，均拒不交還上開文件，復
    否認犯行，態度不佳等一切情狀，量處如主文所示之刑，以示懲儆。又被告迭於
    偵審中否認犯行，並至今拒不交還社區文件，未見悔意，自不宜宣告緩刑，附此
    敘明。
中      華      民      國    九十      年      八      月      二      日
                                          法  官  蕭一弘
右正本證明與原本無異。
如不服本判決，應於判決送達後十日內，向本院提出上訴狀。
                                          書記官  郭玉芬
中      華      民      國    九十      年      八      月      二      日
附錄法條：
刑法第三百三十六條
對於公務上或因公益所持有之物，犯前條第一項之罪者，處一年以上七年以下有期徒
刑，得併科五千元以下罰金。
對於業務上所持有之物，犯前條第一項之罪者，處六月以上五年以下有期徒刑，得併
科三千元以下罰金。
前二項之未遂犯罰之。


司法院資訊處製作；財團法人民間司法改革基金會備份。
